臺灣彰化地方法院刑事判決　　　　　　　　　　　　　　九十一年度自字第二六號
　　自　訴　人　冠昀企業有限公司　設台中市○○路○段一六○號三樓之一
　　法定代理人　施柏君
　　自訴代理人　林見軍律師
　　被　　　告　丙○○
　　　　　　　　甲○○
　　　　　　　　乙○○
右列被告因違反著作權法案件，經自訴人提起自訴，本院判決如左：
    主      文
甲○○擅自以重製之方法侵害他人之著作財產權，處有期徒刑柒月，緩刑貳年。
丙○○、乙○○均無罪。
    事      實
冠昀企業有限公司（下稱冠昀公司）係建築石材之製造業者，該公司曾將其以小理右
工法所生產之產品，委請專人以攝影方式製成行銷目錄，而將該產品以特殊之光影、
角度設計處理拍攝成具有原創性之照片作為目錄封面，依法對於該攝影著作享有著作
財產權。甲○○為曉理實有限公司（下稱曉理實公司）業務執行者及實際負責人，其
明知上述攝影著作屬冠昀公司所有，竟未徵得冠昀公司之同意或得其授權，逕以冠昀
公司所印製之行銷目錄為底本，委請不知情之廣告商將目錄封面之照片翻拍重製，並
放大成為廣告看板作為曉理實公司之宣傳工具，自九十一年一月間起懸掛於國道中山
高速公路員林交流道附近之大型Ｔ字廣告平台上，而侵害冠昀公司對該攝影著作享有
之著作財產權。嗣為冠昀公司發現後查知上情，並提出自訴。
    理      由
壹、有罪部分：
一、被告甲○○對於右述事實均坦白承認，核與自訴人指述之情形相符，並有自訴人
    提出之行銷目錄一本、曉理實公司之大型廣告看板照片二張在卷可稽。事證明確
    ，被告甲○○之犯行堪以認定。
二、核被告甲○○所為，係犯著作權法第九十一條第一項擅自以重製之方法侵害他人
    之著作財產權罪。被告甲○○利用不知情之廣告商而犯本案，為間接正犯。爰審
    酌被告甲○○坦承委託廣告公司製作看板時，並未考慮到觸法之問題，其於接獲
    律師函告知違法情節之後，立即親自爬上高聳之廣告平台上將廣告圖樣以白色布
    幕遮蔽，以避免繼續侵害自訴人之權利（有照片二張為證），復委託廣告商重新
    製作廣告圖樣以取代原看板，並參酌被告乙○○於犯後坦承犯行，態度良好等一
    切情狀，量處如主文所示之刑。末查：被告甲○○前未曾受有期徒刑以上刑之宣
    告，有台灣高等法院被告前案紀錄表一紙在卷可參，其犯後態度良好，且多次表
    示欲與自訴人商議和解，惟自訴人與被告甲○○因專利權爭議另有行政爭訟案件
    尚在進行，故自訴人至今未與被告甲○○談論和解事宜（業據雙方陳明在卷），
    惟被告甲○○既就本案積極表達和解之誠意，應認其歷此事件已知所警惕，信無
    再犯之虞，爰宣告緩刑二年，以促其注意謹慎。
貳、無罪部分：
一、自訴意旨略以：被告丙○○為曉理石公司依法登記之負責人，其對於前述非法使
    用攝影著作之事應有所知悉，而被告乙○○與其兄即被告甲○○均曾於昀冠公司
    任職，且被告乙○○為被告丙○○之夫，依現有證據判斷，被告乙○○亦應參與
    侵權行為之決定或實施，因認被告丙○○、乙○○與被告甲○○三人間就前述犯
    行互有犯意之聯絡及行為之分擔，均屬共同正犯云云。
二、按犯罪事實應依證據認定之，無證據不得推定其犯罪事實。又不能證明被告犯罪
    者，應諭知無罪之判決，刑事訴訟法第一百五十四條、第三百零一條第一項分別
    定有明文。又按認定犯罪事實所憑之證據，雖不以直接證據為限，間接證據亦包
    括在內，然而無論直接或間接證據，其為訴訟上之證明，須於通常一般人均不致
    有所懷疑，而得確信其為真實之程序者，始得據為有罪之認定，倘其證明尚未達
    此程度，而有合理之懷疑存在時，事實審法院復已就其心證上理由予以闡述，敘
    明其如何無從為有罪之確信時，因而為無罪判決，尚不得指為違法，最高法院著
    有七十六年度台上字第四九八六號判例可供參照。
三、訊據被告丙○○及乙○○均否認有任何右揭侵害著作權之犯行，被告丙○○辯稱
    ：
    伊只是家庭主婦，從未過問曉理實公司之業務，公司實際上業務執行及負責人為
    伊大伯即被告甲○○，但因為被告甲○○已參加農保，如由其擔任公司負責人將
    會喪失農保之資格，而伊丈夫即被告乙○○亦已參加農保而不方便擔任負責人，
    後來經人算命認為伊的名字較吉利，故決定以伊的名字登記為負責人，惟不能因
    此即認為我曾參與前述犯行等語；而被告甲○○則辯稱：伊與被告乙○○雖為兄
    弟關係，但伊本身任職於陝西建築工程行，是負責施工之工作，與伊哥哥即被告
    甲○○之曉理實工司從事建材販賣不同，況伊非曉理實公司之股東，自不會參與
    該公司之營運等語。
三、經查：被告丙○○為曉理石公司之登記負責人，固有公司設立登記表一紙在卷可
    稽，惟被告辯稱其只是掛名之負責人，並提出前述理由作說明，應認其辯詞尚合
    乎情理，而自訴人則未提出任何積極之證據，以證明被告丙○○確曾參與犯行，
    應認自訴人自訴被告丙○○之犯行部分尚未達一般人均不致有所懷疑之確信程度
    。另查：被告乙○○固坦曾經簽發支票供被告甲○○支付前述廣告看板之費用，
    惟被告甲○○供稱因為其本身沒有申請支票帳戶，故先向被告乙○○借用支票以
    清償廣告費用等語，仍屬合理之辯解，尚難認為廣告費用為被告乙○○所支付。
    至被告乙○○供稱其事後曾幫忙被告甲○○向廣告商詢問相關之法律問題，及幫
    忙被告甲○○將廣告看板以白布遮覆等情，衡諸渠等二人間既有兄弟關係，應認
    被告乙○○所為係基於人之常情，難以此遽認定其事前曾參與廣告看板圖樣之決
    定。末查被告乙○○並非曉理實公司之股東，則有前述公司登記表可憑，是其辯
    稱未過問曉理實公司之營運，尚屬有據。此外，復查無其他積極事證，足認被告
    丙○○及乙○○二人確有自訴人所指之犯行，揆諸前述法律之規定及判例之要旨
    ，應認不能證明渠等二人已有犯罪，爰依法為無罪之諭知。
據上論斷，應依刑事訴訟法第三百四十三條、第二百九十九條第一項前段、第三百零
一條第一項，著作權法第九十一條第一項，刑法第十一條前段、第七十四條第一款，
判決如主文。
中      華      民      國    九十一    年    十一    月    二十八    日
                                臺灣彰化地方法院刑事第三庭
                                    審判長法官   余   仕   明
                                    法      官   李   進   清
                                    法      官   黃   玉   齡
右正本證明與原本無異。
如不服本判決，應於判決送達後十日內向本院提出上訴狀( 須附繕本 )。
                                    法院書記官   林   憲   男
中      華      民      國    九十一    年    十二    月      四      日
著作權法第九十一條
擅自以重製之方法侵害他人之著作財產權者，處六月以上三年以下有期徒
刑，得併科新台幣二十萬元以下罰金。
意圖銷售或出租而擅自以重製之方法侵害他人之著作財產權者，處六月以
上五年以下有期徒刑，得併科新台幣三十萬元以下罰金。
